【裁判字號】    98,重上更(五),20
【裁判日期】    980602
【裁判案由】    違反毒品危害防制條例等
【裁判全文】
臺灣高等法院花蓮分院刑事判決    98年度重上更(五)字第20號
上  訴  人
即  被  告  乙○○
指定辯護人  李殷財律師
上訴人因違反毒品危害防制條例案件，不服臺灣花蓮地方法院中
華民國93年12月22日93年度訴字第34號第一審判決（起訴案號：
臺灣花蓮地方法院檢察署92年度偵字第2802號），提起上訴，經
判決後，由最高法院第5次發回，本院判決如下：
    主  文
原判決關於乙○○連續販賣第一級毒品及第二級毒品暨定執行刑
部分均撤銷。
乙○○連續販賣第一級毒品，累犯，處有期徒刑九年。未扣案之
販賣第一級及第二級毒品所得新臺幣一萬二千元及六千元，均沒
收之，如全部或一部不能沒收時，以其財產抵償之。扣案之行動
電話一支（門號：0000000000號）、空袋二百二十二只，均沒收
之。
    事  實
一、乙○○綽號「阿匡」、「阿光」，曾於民國89年間因毒品案
    件，經法院判處有期徒刑1年，於91年1月21日假釋期滿執行
    完畢，仍不知悔改。復意圖營利，基於販賣第一、二級毒品
    之概括犯意，於下列時地，販賣第一、二級毒品：
（一）92年9月間某日，在花蓮縣花蓮市後火車站附近，販賣新
      台幣（下同）5,000元之第一級毒品海洛因予丁○○。
（二）92年9月5日晚上9時許，以其所有之0000000000號行動電
      話與己○○連繫，相約在花蓮市國賓飯店附近，販賣2,0
      00元之第一級毒品海洛因予己○○。
（三）92年9月9日晚上7時許，以其所有之0000000000號行動電
      話與己○○連繫，相約在花蓮市國賓飯店附近，販賣2,0
      00元之第一級毒品海洛因予己○○。
（四）92年10月間某日，在花蓮縣花蓮市後火車站附近，同時販
      賣3,000元之第一級毒品海洛因及2,000元之第二級毒品安
      非他命予丁○○。
（五）92年11月10日，在花蓮縣吉安鄉○○村○○路○段304巷3
      弄30號，販賣3,000元之第二級毒品安非他命予庚○○。
（六）92年11月11日，在花蓮火車站停車場，販賣1,000元之第
      二級毒品安非他命予庚○○。
    嗣於92年11月19日下午4時50分許，在花蓮縣吉安鄉○○村
    ○○路與南海1街旁工地，為警查獲乙○○轉讓第一級毒品
    海洛因予劉仁光（轉讓毒品部分業經原審判決確定），在乙○○身上扣得其所有供己施用之第一級毒品海洛因2小包（
    淨重0.69公克）、第二級毒品安非他命2小包（含袋重3.5公
    克，施用第一級毒品海洛因及第二級毒品安非他命部分，業
    經原審以93年度訴字第21號判處有期徒刑1年3月確定在案）
    ；復於花蓮市○○○○街106號乙○○住處扣乙○○販賣毒品
    所用之行動電話1支（門號：0000000000號）、空袋222個。
二、案經花蓮縣警察局鳳林分局報請臺灣花蓮地方法院檢察署檢
    察官偵查起訴。
    理  由
一、證據能力部分
    本判決所引用之證據資料，被告及辯護人均同意有證據能力
    ，本院審酌該等證據作成時之情況，並無不當之情形，依法
    均有證據能力。
二、認定被告犯罪所憑之證據
（一）上開事實，業據被告於本院坦承不諱。核與證人丁○○於
      原審證稱：我聽朋友說被告那裡有毒品，所以我就打電話
      給他，和他約地點碰面，我是要跟他買毒品，他就說他朋
      友有毒品，他要去跟朋友調貨給我，第一次是92年9月份
      ，向被告拿5,000元海洛因，第二次是92年10月份，同時
      向被告拿海洛因3,000元及安非他命2,000元，地點都是在
      花蓮後火車站，我在車上拿錢給被告，被告下車去拿毒品
      ，等了約5至10分鐘後就拿到毒品，但我不知道被告到何
      處拿毒品，也不知道是誰拿毒品給他等語（原審卷二第
      11-17頁）；證人己○○於警詢時供述：0000000000號是
      我的電話，0000000000號是丙○○的電話，被告的電話是
      丙○○告訴我的，92年9月5日21時25分之電話譯文是我打
      0000000000號電話給被告購買毒品，他拿海洛因給我，價
      格數量我忘了，我跟他拿大部分都是2、3,000元；92年9
      月9日19時13分這通電話也是我向被告購買毒品海洛因，
      我與被告交易毒品2、3次，每次是2,000到3,000元，他都
      送去國賓飯店前面給我等語（原審卷一第243-256頁）；
      復於原審證稱：我綽號叫小夢，有施用海洛因，我有經過
      丙○○的介紹向被告買過毒品，他有給我被告的電話，我
      本來要跟丙○○買毒品，結果他不在花蓮，所以他給我被
      告的電話，我向被告買毒品2次，92年9月5日21時25分這
      通電話就是向被告買毒品，他有拿來給我，是約在我家對
      面國賓飯店對面的摩奇地泡沫紅茶店；92年9月9日19點13
      分、20時7分、20時29分、20時45分、20時55分之監聽譯
      文，是我跟被告通話，印象中這次毒品他也是送到摩奇地
      ，這2次毒品的價格，1次約2、3,000元，我不知道被告向
      他人拿海洛因的價格，我和被告不熟等語（原審卷二第
      110-116頁）；及證人庚○○於警詢時供陳：我吸食的安
      非他命是向被告買的，92年11月10日及同年月11日，我有
      打電話給被告，是我要向被告買安非他命等語（偵查卷第
      53-55頁）；復於偵查之初證稱：我有向被告購買安非他
      命，大概是在92年11月等語（偵查卷第88頁）；又於本院
      上訴審證稱：我在警詢中說有向被告買過2次，就是在92
      年11月10日及92年11月11日兩天，警察問我是不是有買2
      次，事實上是有，92年11月10日這1次是買3,000元，本來
      我打電話給被告是要跟被告買安非他命，92年11月11日這
      1次實際上有跟被告買1,000元的安非他命，是在花蓮火車
      站的停車場跟他買的，但沒給他錢，後來我用東西還他等
      語（本院上訴卷第117-118頁），均相符合。且有被告和
      己○○於92年9月5日及9月9日通話之花蓮縣警察局執行通
      訊監察案件譯文表在卷足稽（原審卷一第270、276-278
      頁）。
（二）查毒品海洛因及安非他命物稀價昂，且為政府懸為禁令，
      嚴加取締之違禁物。被告茍無營利意圖，衡情應不至甘冒
      被處重刑之危險，而平白從事海洛因及安非他命之買賣，
      是其從中賺取價差牟利之意圖及事實，已極顯然。本件事
      證明確，被告犯行堪以認定。
三、刑法修正後之適用
（一）被告行為後，刑法第56條連續犯之規定，業於94年2月2日
      修正公布刪除，並於95年7月1日施行，則被告之犯行，因
      行為後新法業已刪除連續犯之規定，此刪除雖非犯罪構成
      要件之變更，但顯已影響行為人刑罰之法律效果，自屬法
      律有變更，依新法第2條第1項規定，比較新、舊法結果，
      仍應適用較有利於被告之行為時法律即舊法論以連續犯（
      最高法院95年第8次刑事庭會議決議參照）。
（二）被告行為後，刑法第65條第2項亦有修正，修正前規定：
      「無期徒刑減輕者，為7年以上有期徒刑」。修正後規定
      ：「無期徒刑減輕者，為20年以下15年以上有期徒刑」。
      比較結果，修正後刑法並非較有利於行為人，依刑法第2
      條第1項前段之規定，仍應依修正前刑法，減輕其刑。
四、論罪科刑
（一）核被告所為，係犯毒品危害防制條例第4條第1項之販賣第
      一級毒品罪及同條第2項之販賣第二級毒品罪。被告於92
      年11月11日販賣安非他命1千元庚○○部分，檢察官認係
      觸犯上開條例第8條第2項之轉讓第二級毒品罪，尚有未洽
      ，起訴法條應予變更。又被告所犯多次販賣海洛因及安非
      他命之犯行，時間緊接，犯罪構成要件相同，顯係基於概
      括之犯意反覆為之，為連續犯，均應依刑法第56條之規定
      以一罪論，並分別就法定本刑為死刑、無期徒刑以外之部
      分加重其刑。被告一行為同時觸犯上開二罪，為想像競合
      犯，應從一重之販賣第一級毒品罪處斷。又起訴書雖未指
      出被告販賣第一級毒品海洛因予丁○○及己○○部分，惟
      此部分與起訴之事實，有想像競合之裁判上一罪關係，為
      起訴效力所及，本院自得加以審究。
（二）被告曾於89年間因毒品案件，經法院判處有期徒刑1年，
      於91年1月21日假釋期滿執行完畢，有臺灣高等法院被告
      全國前案紀錄表乙份在卷可參，其於5年以內再犯本件有
      期徒刑以上之罪，為累犯，除死刑、無期徒刑部分以外，
      依刑法第47條規定加重其刑，遞加重之。
（三）又被告以做鐵工為生，雖有販賣第一級毒品，然其在販賣
      體系中乃屬最下游者，有花蓮縣警察局鳳林分局偵辦被告
      販賣毒品偵查報告在卷可稽（警卷第3頁），而本件販賣
      海洛因之數量不多，所得僅9000元，所能賺取之差額亦屬
      蠅頭小利等一切情狀，認被告所犯情節縱量處法定最輕刑
      之無期徒刑，實屬過重，在客觀上足以引起一般同情，顯
      可憫恕，爰依刑法第59條之規定酌減其刑，並先加後減之
      。
（四）被告於查獲後曾於警詢及偵查中供出毒品來源即上手為辛○○；且依調閱之辛○○違反毒品危害防制條例案卷資料
      ，實施監聽及搜索辛○○之時間確係在被告供出辛○○之
      後，而檢察官起訴書（台灣花蓮地方法院檢察署檢察官93
      年度偵字第523、525號）「證據清單及待證事實」編號1
      、2，亦分別列舉被告於警詢或偵查中之證詞，資為辛○○與賴竹君共同連續販賣第一、二級毒品之證據方法；嗣
      辛○○所涉犯行，經原審法院論以共同連續販賣第一級毒
      品罪，處無期徒刑，又共同連續販賣第二級毒品罪，處有
      期徒刑拾參年，定應執行之刑無期徒刑，並為相關從刑之
      宣告，分別有筆錄、監聽、搜索扣押資料、起訴書及判決
      書可憑。則被告供出毒品來源，因而破獲，已可認定，爰
      依毒品危害防制條例第17條之規定，減輕其刑，並遞減之
      。
（五）原審對被告論罪科刑，固非無見。惟認定被告販賣己○○
      海洛因2次各為3,000元，及認定被告販賣庚○○安非他命
      2次各為5,000元部分，與事實不符；又被告係同時販賣海
      洛因及安非他命予丁○○，原審未依想像競合犯論處，亦
      有未合。被告上訴，指摘原判決不當，為有理由，應撤銷
      改判。
（六）爰審酌被告素行不良，為謀取私利，竟販賣第一級毒品海
      洛因及第二級毒品安非他命予他人，影響他人健康，及其
      販賣毒品之次數、所得利益暨犯罪後態度不佳等一切情狀
      ，量處如主文第二項所示之刑。
（七）被告販賣海洛因予丁○○5,000元及3,000元，販賣己○○
      海洛因2次各2,000元，總共販賣海洛因所得為12,000元；
      又被告販賣安非他命予丁○○2,000元，販賣安非他命予
      庚○○3,000元及1,000元，總共販賣安非他命所得為
      6,000元，均如前述，應依毒品危害防制條例第19條第1項
      之規定沒收之，如全部或一部不能沒收時，以其財產抵償
      之。另扣案之行動電話1支（門號：0000000000號）、空
      袋222只，均係供被告聯絡販賣毒品等所用之物，業經被
      告供明在卷，應依毒品危害防制條例第19條第1項之規定
      沒收之。至扣案之另1支行動電話（門號：0000000000號
      ），依通聯紀錄無法證明係被告供犯罪用之工具；帳冊1
      本上所記載之時間係自2003年8月起至同年9 月7日止（警
      卷第34-36頁），與本件被告犯罪時間係在92 年9月至11
      月11日有間，尚難以該帳冊上記載之金額認係被告犯罪所
      得之金額，爰不另為沒收之諭知。
（八）另在被告身上扣得其所有供己施用之第一級毒品海洛因2
      小包（共淨重0.69公克）、第二級毒品安非他命2小包（
      含袋重3.5公克）部分，業經原審以93年度訴字第21號判
      處被告有期徒刑1年3月，並宣告沒收銷燬上開毒品確定在
      案，此有上開判決書乙份在卷可稽，上開扣得之毒品，雖
      屬違禁物，但與本案無關，且業經判決沒收銷燬之，則本
      案毋庸併予宣告沒收銷燬之，附此敘明。
五、公訴意旨另以：被告基於營利之概括犯意，於92年9月22日
    ，在花蓮縣壽豐鄉壽豐村壽農46號，販賣第二級毒品安非他
    命1,000元予戊○○1次，因認被告此部分連續觸犯上開條例
    第4條第2項之販賣第二級毒品罪嫌云云。公訴人認被告尚有
    販賣安非他命予戊○○之犯行，無非係以證人戊○○警詢時
    之證詞及監聽譯文為主要論據。訊據被告堅決否認上情，辯
    稱：伊係和戊○○一起吸食毒品等語。查證人戊○○雖於警
    詢時供稱：92年9月間我向被告買過1次1,000元的安非他命
    ，送到我壽豐鄉壽豐村壽農46號住處，92年9月22日監聽譯
    文係我以0000000000號打電話給被告買安非他命，我曾向他
    買過1次海洛因，但他糖加太多，我怕施用後會出事，所以
    不敢跟他買海洛因等語；然參酌鍾振發於92年9月22日16時
    19 分19秒，以上開電話撥打給被告之監聽譯文：「戊○○
    稱：喂，阿匡我5分鐘到。」「被告稱：文正身上有沒有硬
    的。」「戊○○稱：我問一下，沒有，只有軟的。」「被告
    稱：我要去調東西，我要忙！」「戊○○稱：你在忙！沒關
    係我們先過去」，尚難逕予認定證人戊○○係向被告購買安
    非他命。是公訴人認被告有販賣安非他命予戊○○之情事，
    僅有證人戊○○於警詢時之供述，並無其他積極證據足資佐
    證，然公訴以此部分與被告前開有罪部分有連續犯之裁判上
    一罪關係，因不另為無罪之諭知。
據上論斷，應依刑事訴訟法第369條第1項前段、第364條、第299
條第1項前段、第300條，毒品危害防制條例第4條第1項、第2項
、第17條、第19條第1項，刑法第2條第1項前段、第11條前段、
第55條、第47條、第59條，修正前刑法第56條、第65條第2項，
判決如主文。
本案經檢察官甲○○到庭執行職務。
中    華    民    國    98    年    6     月     2     日
                  刑事庭審判長法  官     謝 志 揚
                              法  官     林 鳳 珠
                              法  官     林 慶 煙
以上正本證明與原本無異。
如不服本判決，應於收受送達後10日內向本院提出上訴書狀，其
未敘述理由者，並得於提起上訴狀後10日內向本院補提理由書（
均須按他造當事人之人數附繕本）「切勿逕送上級法院」。
告訴人或被害人如對於本判決不服者，應具備理由請求檢察官上
訴，其上訴期間之計算係以檢察官收受判決正本之日期為準。
中    華    民    國    98    年    6     月     2     日
                               書記官    林 明 智
附錄    本判決論罪科刑法條：
毒品危害防制條例第4條
製造、運輸、販賣第一級毒品者，處死刑或無期徒刑；處無期徒
刑者，得併科新臺幣 1 千萬元以下罰金。
製造、運輸、販賣第二級毒品者，處無期徒刑或 7 年以上有期徒
刑，得併科新臺幣 7 百萬元以下罰金。
製造、運輸、販賣第三級毒品者，處 5 年以上有期徒刑，得併科
新臺幣 5 百萬元以下罰金。
製造、運輸、販賣第四級毒品者，處 3 年以上 10 年以下有期徒
刑，得併科新臺幣 3 百萬元以下罰金。
製造、運輸、販賣專供製造或施用毒品之器具者，處 1 年以上 7
年以下有期徒刑，得併科新臺幣 1 百萬元以下罰金。
前五項之未遂犯罰之。
毒品危害防制條例第17條
犯第 4 條第 1 項至第 4 項、第 5 條第 1 項至第 4 項前段、
第6條第1項至第4項、第7條第1項至第4項、第8條第1項至第4項
、第10條或第11 條第 1 項、第 2 項之罪，供出毒品來源，因
 而破獲者，得減輕其刑。
毒品危害防制條例第19條
犯第 4 條至第 9 條、第 12 條、第 13 條或第 14 條第 1 項、
第2項之罪者，其供犯罪所用或因犯罪所得之財物，均沒收之，
如全部或一部不能沒收時，追徵其價額或以其財產抵償之。
為保全前項價額之追徵或以財產抵償，得於必要範圍內扣押其財
產。
犯第 4 條之罪所使用之水、陸、空交通工具沒收之。


司法院資訊處製作；財團法人民間司法改革基金會備份。
